臺灣高等法院高雄分院刑事判決　　　　96年度上訴字第1686號
上　訴　人　臺灣高雄地方法院檢察署檢察官
被　　　告　甲○○
上列上訴人因被告違反毒品危害防制條例案件，不服臺灣高雄地
方法院96年度訴緝字第64號中華民國96年6月29日第一審判決（
起訴案號：臺灣高雄地方法院檢察署95年度毒偵字第5116號），
提起上訴，本院判決如下：
     主  文
原判決撤銷。
甲○○持有第一級毒品，處有期徒刑陸月，減為有期徒刑月，
如易科罰金，以銀元佰元即新台幣玖佰元折算壹日。扣案之第
一級毒品海洛因壹包（驗後淨重零點陸伍公克），殘留第一級毒
品海洛因無法析離之膠袋玖個及塑膠鏟子壹支均沒收銷燬之。
     事  實
一、甲○○明知海洛因係毒品危害防制條例第2 條第2 項第1 款
    所明定之第一級毒品，不得持有，仍於95年4 月28日凌晨零
    時15分許，在高雄市苓雅區○○○路57號康橋旅館內，非法
    持有海洛因1 包（驗後淨重0.65公克）及殘留海洛因粉末無
    法析離之膠袋9 個及塑膠鏟子1 支，經警於該旅館1 、2 樓
    間當場攔檢查獲。
二、案經高雄市政府警察局刑警大隊移送臺灣高雄地方法院檢察
    署檢察官偵查起訴。
     理  由
一、被告甲○○於本院審理中未到庭。惟被告於本院準備程序中
    到庭否認持有毒品海洛因，辯稱毒品是在林婷婷的2 個包包
    內搜到的，不是我的等語。但查本案係警員當場盤檢被告時
    ，自被告甲○○所持3 個手提袋內查獲扣案之毒品海洛因及
    殘留海洛因粉末無法析離之膠袋9 個及塑膠鏟子1 支，被告
    於警訊時雖辯稱上開物品係林婷婷所有，但又供認「林婷婷
    是到那裏找我們拿海洛因吸食，因我這邊的海洛因品質比較
    好」等語，次查被告所持3 個提袋內尚有安非他命、夾鏈袋
    、電子秤、現金等物，被告承認為其所有，何以海洛因及殘
    留海洛因粉末之膠袋、塑膠鏟子同樣放在袋內，竟是林婷婷
    所放置？將使用過之膠袋、鏟子留存被告處亦違常情，況證
    人林婷婷於警訊中明確證述：「那些物品都不是我的，如果
    是我自己的東西，我也準備離去，沒必要將自己的物品放在
    甲○○那邊。」，雖該證言係審判外之陳述，與其後林女於
    偵查中具結供證「扣案證物中錢不是我的，海洛因是我的，
    磅秤有1 個是我的」等詞亦不一致，惟就證據能力而言，證
    人林婷婷於警員調查時，在當日（4 月28日）下午即自願提
    出其手提袋內之化妝包，內有安非他命、海洛因、夾鏈袋、
    吸食器等物，此由警卷記錄可明，依其配合調查態度，若被
    告甲○○被查扣之毒品海洛因1 包係其所有物，亦係合併辦
    理而已，何須設詞否認？反而事後思及此，又因被告甲○○
    與之原有交情，為迴護被告脫免所涉罪嫌而翻異前詞之動機
    令人質疑。因此，證人林婷婷於警訊中所證顯有較可信之特
    別情況，且為證明被告是否持有扣案海洛因毒品所必要，自
    得採為證據參酌。此外，扣案之海洛因1 包，驗後淨重0.65
    公克，而同時扣案送鑑定之粉末2 包（警方以疑似海洛因移
    送），經檢驗結果並無毒品反應，此有法務部調查局鑑定通
    知書（民國95年4 月28日字第0950004725號、鑑別條碼0000
    00000 號）附於原審卷第23頁可稽，又扣案9 個膠袋及塑膠
    鏟子1 支均殘留海洛因粉末，無法析離出重量，亦有高雄醫
    學大學附設中和紀念醫院檢驗報告（編號0000-000、245 、
    246 、247 、248 、249 、250 、251 、252 、253）10 紙
    附卷（見原審卷第36頁至45頁）可資佐證，被告否認持有上
    開毒品海洛因粉末及膠袋、鏟子不足採信，其事證明確，犯
    行洵堪認定。
二、按海洛因係屬毒品危害防制條例第2 條第2 項第1 款所稱之
    第一級毒品，依法不得持有。核被告所為，係犯毒品危害防
    制條例第11條第1 項之持有第一級毒品罪，其所持有之殘留
    海洛因粉末之膠袋9 個及塑膠鏟子1 支，因無法與海洛因粉
    末析離，亦視同第一級毒品海洛因。公訴人雖未援引上開法
    條起訴，惟公訴人以被告自民國94年10月間起至95年4 月27
    日止，連續在康橋汽車旅館內施用第一級毒品海洛因多次之
    犯罪事實，認被告涉犯施用第一級毒品之罪嫌，此部分雖無
    積極確切證據證明（詳如後敘），惟被告持有扣案海洛因1
    包（公訴人誤為3 包），殘留海洛因之膠袋、塑膠鏟子1 支
    係在檢察官起訴事實範圍內，爰變更起訴法條。至公訴人所
    指被告涉犯施用毒品海洛因部分，被告雖於警訊及偵查中自
    白其自94年10月起，每3 至5 天施用1 次，最後一次是95年
    4 月27日晚上用等語，惟於原審及本院準備程序中否認施用
    ，而被告於95年4 月28日凌晨零時15分許，為警查獲後採集
    尿液送驗結果，並未呈嗎啡陽性反應，此有高雄市立凱旋醫
    院95年5 月8 日尿液檢驗報告一紙在卷可參，該檢驗方法係
    以氣相層析質譜儀法確認，其正確性無疑，因此被告於警訊
    及偵查中自白95年4 月27日晚上最後一次施用毒品海洛因顯
    與事實不符而有瑕疵，得以採尿驗證之自白既不可信，其供
    述之前亦斷斷續續施用海洛因之自白，尤無任何積極事證足
    資佐證為真實，尚難以被告有瑕疵之自白為論罪之唯一依據
    。而被告被查獲時雖扣得海洛因及殘渣袋等物，然無法直接
    推論為被告不知何時何地施用之證物；雖被告其後又遭查獲
    施用第一級毒品，檢察官以95年度毒偵字第5387號另案請求
    原審併為審理，但此部分犯罪嫌疑不能據以推斷檢察官已起
    訴之犯罪事實即屬正確無誤。綜上說明，原審以被告施用第
    一級毒品海洛因之犯行不能積極證明，諭知被告無罪之判決
    ，論述固非無見，惟被告仍觸犯持有第一級毒品之罪名，並
    在起訴事實範圍內，原審未變更起訴法條予以論罪科刑，自
    屬違誤，檢察官上訴意旨就此指摘原判決不當為有理由，應
    由本院撤銷改判。
三、爰審酌被告甲○○持有第一級毒品數量極少，惟毒品仍具相
    當危害性，併參酌被告未坦承持有，態度不佳等一切犯罪情
    狀，判處有期徒刑陸月。又被告犯罪時間在96年4 月24日以
    前，合於中華民國96年罪犯減刑條例第2 條第1 項第3 款規
    定之減刑條件，應減其刑期二分之一，即減為有期徒刑月
    。至有期徒刑易科罰金之折算標準，因刑法於94年2 月2 日
    修正公布，於95年7 月1 日施行，被告行為時在刑法修正施
    行前，刑法第41條第1 項前段修正前規定易刑標準為「得以
    1 元以上（指銀元），3 元以下折算1 日」，另修正前罰金
    罰鍰提高標準條例第2 條前段（現已刪除）規定，就其原訂
    數額提高為100 倍折算1 日，經折算為新台幣後，為新台幣
    3,00元以上，900 元以下。而修正施行後刑法第41條第1項
    前段規定「得以新台幣1 千元、2 千元、3 千元折算1 日」
    ，對被告較為不利，則依刑法第2 條第1 項前3 段規定，應
    適用修正前之刑法第4 條第1 項前段諭知易科罰金折算標準
    如主文所示。扣案之第一級毒品海洛因1 包（驗後淨重0.65
    公克）及殘留海洛因粉末無法析離之膠袋9 個、塑膠鏟子1
    支均依毒品危害防制條例第18條第1 項前段規定宣告沒收銷
    燬之，至鑑驗耗損之海洛因已滅失，無須沒收銷燬。
四、被告經合法送達，無正當理由未於審判期日到庭，爰不待其
    陳述，逕行判決。
據上論斷，應依刑事訴訟法第369 條第1 項前段、第300 條、第
371 條、364 條、第299 條第1 項前段、毒品危害防制條例第11
條第1 項、第18條第1 項前段、刑法第11條、第2 條第1 項前段
、修正前刑法第41條第1 項前段、修正前罰金罰鍰提高標準條例
第2 條、現行法規所定貨幣單位折算新台幣條例第2 條、中華民
國96年罪犯減刑條例第2 條第1 項第3 款、第7 條第1 項、第2
項、第9條判決如主文。
本案經檢察官陳宗吟到庭執行職務。
中　　華　　民　　國　　96　　年　　10　　月　　26　　日
                  刑事第九庭    審判長法  官  莊秋桃
                                      法  官  范惠瑩
                                      法  官  陳  箐
以上正本證明與原本無異。
檢察官如不服本判決應於收受本判決後10日內向本院提出上訴書
狀，其未敘述上訴理由者，並得於提起上訴後10日內向本院補提
理由書狀。
被告不得上訴。
中　　華　　民　　國　　96　　年　　10　　月　　29　　日
                                書   記　 官  許信宗
附錄本判決論罪科刑法條：
毒品危害防制條例第11條
持有第一級毒品者，處3 年以下有期徒刑、拘役或新臺幣5 萬元
以下罰金。
